臺灣基隆地方法院民事裁定  
111年度補字第492號
原      告  上海商業儲蓄銀行股份有限公司

法定代理人  林志宏  
訴訟代理人  陳思菱律師
被      告  張亦銜  
            陳暳燕  
上列當事人間請求塗銷抵押權設定登記等事件，本院裁定如下：
    主  文
本件訴訟標的價額核定為新臺幣(下同)893萬元。
原告至遲應於前開核定訴訟標的價額之裁定確定後5日內，向本
院補繳第一審裁判費8萬9,407元。如逾期未補繳，即以裁定駁回
其訴。
    理  由
一、按提起民事訴訟者，應依民事訴訟法第77條之13規定，繳納
    裁判費，此為必須具備之程式。次按訴訟標的之價額，由法
    院核定；核定訴訟標的之價額，以起訴時之交易價額為準；
    無交易價額者，以原告就訴訟標的所有之利益為準；因債權
    之擔保涉訟，以所擔保之債權額為準；如供擔保之物其價額
    少於債權額時，以該物之價額為準，民事訴訟法第77條之1
    、第77條之6分別定有明文。又債權人行使撤銷權之目的，
    在使其債權獲得清償，故應以債權人因撤銷權之行使所受利
    益為準，原則上以債權人主張之債權額，計算其訴訟標的價
    額；但被撤銷法律行為標的之價額低於債權人主張之債權額
    時，則以該被撤銷法律行為標的之價額計算（最高法院106
    年度台抗字第427號裁定意旨參照）。 而以一訴主張數項標
    的者，其價額合併計算之，但所主張之數項標的互相競合或
    應為選擇者，其訴訟標的價額，應依其中價額最高者定之，
    同法第77條之2第1項亦規定甚明。
二、本件原告起訴請求塗銷抵押權登記等事件，惟未據繳納裁判
    費用，亦未載明訴訟標的價額。據原告起訴狀訴之聲明分別
    為：先位訴之聲明：㈠確認被告間於民國111年1月11日就坐
    落基隆市○○區○○段0000○號建物(即門牌號碼基隆市○○區○○○
    街00巷0號2樓)及其基地(下稱系爭不動產)設定最高限額抵
    押權(下稱系爭抵押權)所擔保之債權契約關係及所設定登記
    之物權法律關係均不存在。㈡被告陳暳燕應將系爭抵押權設
    定登記予以塗銷。備位訴之聲明：㈠被告間就系爭不動產所
    為設定系爭抵押權所擔保之原因關係及設定系爭抵押權之物
    權行為均應予撤銷。㈡被告陳暳燕應將系爭不動產於111年1
    月11日所為系爭抵押權擔設定登記予以塗銷。核原告上開先
    位聲明第㈠項及第㈡項之請求，係原告請求塗銷抵押權之設定
    登記，是先位聲明部分，自應於「擔保物之價額」與「所擔
    保之債權額」兩者之中，擇其價額較低者計之。而據原告所
    自陳系爭不動產曾經委託鑑價，初估金額約893萬元，顯高
    於系爭不動產設定之抵押權擔保之債權總金額700萬元。是
    以，先位聲明部分應以擔保債權總金額700萬元核計訴訟標
    的價額。另備位聲明部分，原告主張之債權金額高達1,533
    萬5,218元，大於系爭不動產之價值，是以，備位聲明部分
    應以系爭不動產價值即893萬元為準。從而，本件應以價額
    較高之備位聲明部分定其訴訟標的價額，爰核定本件訴訟標
    的價額為893萬元。應徵第一審裁判費8萬9,407元。
三、當事人對於本院核定訴訟標的價額之裁定，得於10日內抗告
    。故原告至遲應於本院上開核定訴訟標的價額之裁定確定後
    5日內向本院補繳第一審裁判費8萬9,407元。如原告逾期未
    為補繳，即以裁定駁回其訴。
四、依民事訴訟法第77條之1、第249條第1項但書規定，裁定如
    主文。 
中　　華　　民　　國　　111 　年　　7 　　月　　22　　日
                  民事庭法　官　林淑鳳
以上正本係照原本作成。                                  如不服本裁定關於核定訴訟標的價額部分，應於送達後10日內向本院提出抗告狀，並繳納抗告費新臺幣1,000元；其餘關於命補繳裁判費部分，不得抗告。
中　　華　　民　　國　　111 　年　　7 　　月　　22　　日
                        書記官　張景欣